臺灣高等法院臺中分院刑事裁定
111年度聲再字第115號

再審聲請人  
即受判決人  高國勝



上列再審聲請人因偽造文書等案件，對於本院109年度上訴字第2
136、2152號確定判決（第一審案號：臺灣彰化地方法院108年度
訴字第518、747號；第三審案號：最高法院110年度台上字第597
3、5974號；起訴案號：臺灣彰化地方檢察署107年度偵字第1167
5號、108年度偵字第3585號；追加起訴案號：同署107年度偵字
第8250號；併辦案號：同署108年度偵字第4793號），聲請再審
，本院裁定如下：
    主  文
再審之聲請駁回。
    理  由
一、再審聲請人即受判決人高國勝（下稱聲請人）聲請意旨略以
    ：
　㈠聲請人提出「聲請再審狀」、「再審補正狀」，對本院109年
    度上訴字第2136、2152號確定判決，依刑事訴訟法第420條
    第1項第6款、第3項規定聲請再審。並敘明因聲請人現於法
    務部○○○○○○○執行中，無法補正原確定判決繕本，請求法院
    調取上開確定判決之繕本。
  ㈡聲請人主張其於臺灣彰化地方法院審理期間與告訴人○○○達成
    和解；於本院審理期間，已分別和告訴人○○○、○○○○○、○○○
    、○○○○○、○○○等告訴人於員林調解委員會達成和解，並提出
    其分別和告訴人○○○、○○○○○、○○○、○○○○○、○○○等告訴人調
    解成立之3份調解委員會調解書做為聲請再審之證據。
　㈢其中告訴人○○○、○○○○○為三等親內，可撤銷告訴，因金額龐
    大，於二審才達成和解，告訴人○○○、○○○○○也有意願表示撤
    銷告訴，並請法官審酌判決，但法官並未審酌和解書（應為
    調解書）此一重要證物，率為判決應執行有期徒刑8年11月
    ，顯係違背法令和比例原則，且對聲請人不利。
  ㈣告訴人○○○、○○○○○、○○○（大兒子）、○○○夫
　  婦、○○○（二兒子）、○○○（孫）均為同一家族，借貸金額均
    為向○○○、○○○○○借貸，原判決法官分別處一
　　人一罪，以四條罪論處，率為不利判決，審理程序有違失。
  ㈤告訴人○○○、○○○、○○○、○○○均願意和聲請人和解，聲請人有
    開立本票新臺幣（以下同）一億元給○○○，○○○、○○○、○○○、
    ○○○○○也都簽立告訴人本票，法官尚未審酌其重要事證。　
二、按有罪之判決確定後，因發現新事實或新證據，單獨或與先
    前之證據綜合判斷，足認受有罪判決之人應受無罪、免訴、
    免刑或輕於原判決所認罪名之判決者，為受判決人之利益，
    得聲請再審；又上開新事實或新證據，指判決確定前已存在
    或成立而未及調查斟酌，及判決確定後始存在或成立之事實
    、證據，修正後刑事訴訟法第420條第1項第6款、第3項定有
    明文。此之新證據，以該證據是否具有「未判斷資料性」而
    定其「新規性」，應先於證據「確實性」（重在「證據證明
    力」），優先審查；如係已提出之證據，經原法院審酌捨棄
    不採者，即不具備「新規性」，易言之，若所指證據業已存
    在於卷內，並經原確定判決法院依法踐行證據調查程序，而
    為適當之辯論，無論係已於確定判決中論述其取捨判斷之理
    由，或係單純捨棄不採，均非「未及調查斟酌」之情形，不
    屬上開新事實或新證據，而無准予再審之餘地；倘提出所主
    張之新事實或新證據（含原法院敘明無調查必要者），不論
    係單獨或與先前之證據綜合判斷，如客觀上不足以使再審法
    院對原確定判決認定之事實產生合理懷疑，並認足以動搖原
    確定判決而為有利受判決人之蓋然性存在，亦無准予再審之
    餘地。而該等事實或證據是否足使再審法院合理相信足以動
    搖原有罪之確定判決，而開啟再審程式，當受客觀存在的經
    驗法則、論理法則所支配，並非聲請人任憑主觀、片面自作
    主張，就已完足。如聲請再審之理由僅係對原確定判決之認
    定事實再行爭辯，或對原確定判決採證認事職權之適法行使
    ，任意指摘，或對法院依職權取捨證據持相異評價，縱法院
    審酌上開證據，仍無法動搖原確定判決之結果者，亦不符合
    此條款所定提起再審之要件（最高法院106年度台抗字第554
    號、109年度台抗字第95號、第263號、第268號裁定意旨參
    照）。至於再審聲請人所提出或主張之新事實、新證據，若
    自形式上觀察，核與原確定判決所確認之犯罪事實無所關連
    ，抑或無從動搖該事實認定之心證時，當無庸贅行其他之調
    查，自不待言(最高法院109年度台抗字第1901號裁定意旨參
    照)。至宣告刑之輕重或緩刑與否，乃量刑之問題，不在刑
    事訴訟法第420條第1項第6款所謂輕於原判決所認「罪名」
    之內（最高法院105年度台抗字第142號裁定意旨參照）。
三、109年1月8日修正公布，同年月10日施行之刑事訴訟法增訂
    第429條之2前段規定，聲請再審之案件，除顯無必要者外，
    應通知聲請人及其代理人到場，並聽取檢察官及受判決人之
    意見。其立法意旨係為釐清聲請再審是否合法及有無理由，
    故除顯無必要者外，如依聲請意旨，從形式上觀察，聲請顯
    有理由而應裁定開始再審；或顯無理由而應予駁回，例如提
    出之事實、證據，一望即知係在原確定判決審判中已提出之
    證據，經法院審酌後捨棄不採，而不具備新規性之實質要件
    ，並無疑義者；或顯屬程式上不合法且無可補正，例如聲請
    已逾法定期間、非屬有權聲請再審之人、對尚未確定之判決
    為聲請、以撤回或法院認為無再審理由裁定駁回再審聲請之
    同一原因事實聲請再審等，其程式違背規定已明，而無需再
    予釐清，且無從命補正，當然毋庸依上開規定通知到場聽取
    意見之必要，且無從命補正，當然毋庸依上開規定通知到場
    聽取意見之必要，庶免徒然浪費有限之司法資源（最高法院
    109年度台抗字第401號裁定意旨參照）。查本件再審聲請之
    意旨，自形式觀察，有「顯無理由」而應予駁回之情形（詳
    後述），本院認無踐行通知聲請人到場並聽取檢察官意見等
    程序之必要，先予敘明。
四、經查：
  ㈠聲請人前犯偽造文書等案件，因不服臺灣彰化地方法院108年
    度訴字第518、747號判決提起上訴，經本院以109年度上訴
    字第2136、2152號案件審理後，於110年8月24日將原判決撤
    銷，論以行使偽造私文書罪，共7罪，並定應執行刑為有期
    徒刑8年11月；聲請人不服，提起第三審上訴，經最高法院
    於110年11月24日以110年度台上字第5973、5974號認其上訴
    違背法律上之程式，判決上訴駁回而告確定。聲請人對本院
    確定判決聲請再審，依刑事訴訟法第426條第1項規定，本院
    自屬再審之管轄法院，先予敘明。
  ㈡聲請人已於再審補正狀釋明其現於法務部○○○○○○○執行中，無
    法補正原確定判決繕本，並請求本院調取上開確定判決之繕
    本。本院審酌上情認屬正當，基於審理必要性，由本院依職
    權調取該案第一、二、三審判決，有臺灣彰化地方法院108
    年度訴字第518、747號判決、本院109年度上訴字第2136、2
    152號判決、最高法院110年度台上字第5973、5974號判決在
    卷可稽。　　
　㈢聲請人於本院110年8月24日二審判決前，固於109年12月2日
    、109年12月3日、110年5月5日分別與告訴人○○○、○○○及○○○
    、○○○及○○○調解成立，有彰化縣員林市調解委員會109年民
    調字第454號調解書、109年民調字第462號調解書、110年民
    調字第168號調解書附卷可參（見本院聲再卷第13至18頁）
    。然按調解或和解成立，不影響罪名之成立，僅為影響量刑
    之輕重及是否為緩刑宣告之事由。又按量刑輕重及是否為緩
    刑宣告，本屬法院得依職權自由裁量之事項，當事人於法院
    判決前，若主張有和解事實並提出相關證據，法院固應採為
    量刑及是否宣告緩刑之斟酌事項；惟若判決確定後，依刑事
    訴訟法第420條第1項第6款規定，則以因發現新事實或新證
    據，單獨或與先前之證據綜合判斷，足認受有罪判決之人應
    受「無罪、免訴、免刑或輕於原判決所認罪名之判決」者為
    限，始得聲請再審，已如前述。是以，聲請人所提業與告訴
    人等調解成立之事實及證據，縱屬實在，亦無從推翻原確定
    判決，而改為聲請人「無罪、免訴、免刑或輕於原判決所認
    罪名之判決」，自非上開法條所規定之適法再審事由。聲請
    人所執前詞，僅係就原確定判決量刑之職權行使事項予以指
    摘，顯然不足動搖原確定判決所認定之罪名，聲請人執此聲
    請再審，與法定之再審要件不符。
  ㈣再審意旨稱告訴人○○○、○○○○○為三等親內，可撤銷告訴，告
    訴人○○○、○○○○○也有意願表示撤銷告訴，並請法官審酌判決
    ，但法官並未審酌調解書此一重要證物，顯係違背法令和比
    例原則云云。按聲請人所犯偽造文書等罪，並非告訴乃論之
    罪，縱有關○○○、○○○○○部分，業經調解成立，亦經撤回告訴
    ，仍不影響原確定判決之審理；況確定判決是否違背法令，
    係屬非常上訴審酌範圍，與再審程序係就原確定判決認定事
    實是否錯誤之救濟制度無涉，自不得作為開啟再審程序之事
    由。是聲請人執上理由提出再審，與刑事訴訟法規定得以開
    啟再審程序之事由不符，難認為有理由。
　㈤再審意旨又稱告訴人○○○、○○○○○、○○○、○○○○○、○○○、○○○均
    為同一家族，借貸金額均為向○○○、○○○○○借貸，原判決以4
    罪論處，審理程序有違失云云。查聲請人對上開告訴人等所
    為之犯行，犯意各別、被害人、犯罪時間、詐騙金額、行使
    之文書均不同，業經原確定判決於事實及理由敘明甚詳，聲
    請人此部分聲請再審意旨，僅係對原確定判決之認定事實再
    行爭辯，或對原確定判決採證認事職權之適法行使，任意指
    摘，顯然不足動搖原確定判決所認定之罪名，聲請人執此聲
    請再審，與法定之再審要件不符。
　㈥再審意旨另稱告訴人○○○、○○○、○○○、○○○均願意和聲請人和
    解，聲請人有開立本票給○○○、○○○、○○○、○○○、○○○○○等人
    ，法官尚未審酌其重要事證云云，但並未提出此部分證據，
    且此部分縱認屬實，亦僅係就原確定判決量刑之職權行使事
    項予以指摘，不足以動搖原確定判決所認定之罪名，聲請人
    執此聲請再審，亦與法定之再審要件不符。　　
五、綜上所述，原確定判決已於理由中詳為敘述依卷附證據資料
    ，足資證明聲請人之犯行，並據為論罪之依據。聲請人所執
    前揭聲請再審理由及所附證據，或係僅對原確定判決已詳為
    說明及審酌之事項，徒憑己見而為不同之評價，而不符合刑
    事訴訟法第420條第1項第6款規定之再審事由；其所提出之
    證據，經核亦與新證據之要件不合，不足認定聲請人確有應
    受無罪、免訴、免刑或輕於原判決所認罪名之判決，而與刑
    事訴訟法第420條第1項第6款所規定之聲請再審要件不符。
    聲請人執前揭再審理由及所附證據聲請再審，其聲請為無理
    由，應予駁回。
據上論斷，應依刑事訴訟法第434條第1項、裁定如主文。　　
中　　華　　民　　國　　111 　年　　6 　　月　　7 　　日
            刑事第十一庭    審判長法  官  張意聰
                                  法  官  周瑞芬
                                  法  官  陳慧珊
以上正本證明與原本無異。
如不服本裁定，得於收受送達後十日內向本院提出抗告書狀（須
附繕本）。因疫情而遲誤不變期間，得向法院聲請回復原狀。

                                  書記官  李淑芬
　　　　　　　　　　　　　　　　　
中　　華　　民　　國　　111 　年　　6 　　月　　7 　　日